【裁判字號】    90,易,2314
【裁判日期】    900905
【裁判案由】    業務侵占
【裁判全文】
臺灣臺中地方法院刑事判決                          九十年度易字第二三一四號
    公  訴  人   臺灣臺中地方法院檢察署檢察官
    被      告  甲○○
    選任辯護人  李慶松
右列被告因業務侵占案件，經檢察官提起公訴（九十年度偵字第一一三○三號），本
院判決如左：
    主  文
甲○○無罪。
    理  由
一、本件公訴意旨旨略以：被告甲○○於民國（下同）八十六年八月起，至八十九年
    十月止，在乙○○經營之愛無限ＫＴＶ任職，為從事業務之人。乙○○於八十九
    年九月十一日，交付客戶在店內消費簽帳之本票八張予甲○○，指派其向客戶收
    取簽帳款，甲○○遵派，依據其中二張本票向客戶陳鴻權、陳鴻輝收得簽帳款共
    計新台幣（下同）一萬六千七百元後，竟意圖為自己不法之所有，將前開因業務
    上持有之款項予以侵占入已，而未繳回入帳，甲○○並避居北部，嗣乙○○因未
    見甲○○報繳款項，幾經聯絡，始知上情。因認被告有犯刑法第三百三十六條第
    二項之業務侵占罪等語。
二、按犯罪事實應依證據認定之，無證據不得推定其犯罪事實，又被告之犯罪不能證
    明者，應諭知無罪之判決，刑事訴訟法第一百五十四條及第三百零一條第一項分
    別定有明文。本件訊據被告甲○○對其於八十六年八月起，至八十九年十月間，
    在乙○○經營之愛無限ＫＴＶ任職，乙○○於八十九年九月十一日，交付客戶在
    店內消費簽帳之本票八張，指派其向客戶收取簽帳款，其中二張本票向客戶陳鴻
    權、陳鴻輝收得簽帳款共計一萬六千七百元後，迄未繳回入帳等情並不諱言，惟
    否認有侵占之犯行，辯稱：其原在該ＫＴＶ擔任少爺職務，該店實際負責人為陳
    信吉但告訴人亦為股東之一，陳信吉以每月八千元之代價徵求其同意擔任該店名
    義上之負責人，因陳信吉未繳納該店之營業稅，財政部以其為負責人，屢向其催
    繳，並行文內政部警政署入出境管理局（下稱境管局）禁止其出國，其獲知後，
    即找陳信吉處理，但陳信吉不理睬，所收得之一萬六千七百元帳款亦未繳還店方
    ，留待與陳信吉處理云云。查本件被告確於八十六年，至八十九年間，在告訴人
    乙○○與另一股東陳信吉所共同經營之愛之橋伴唱店任職，乙○○並以其名義登
    記為負責人，此為告訴人於本院審理中所不爭執之事實，另以被告名義經營之愛
    之橋伴唱店，其營業期間確係自八十六年十二月二十六日至八十七年五月二十八
    日，及八十八年十一月二十二日至八十九年三月八日，截至目前為止尚欠營業稅
    二筆，本稅計二十九萬二千八百八十二元，該二筆欠款，均經台中市稅捐稽徵處
    並催繳取證在案。此並經本院於九十年七月三十一日以中院洋玄九十易字第二三
    一四字第五八一三七號函查，嗣經台中市稅捐稽徵處於九十年八月十四日以中市
    稅商字第七八三四五號函復在卷。則被告於取得乙○○所交付客戶本票二張向客
    戶陳鴻權、陳鴻輝收得簽帳款一萬六千七百元後，因尚有上開欠稅款未解決，被
    告在未與告訴人合理會算前，遲延未付所收帳款，主觀上應無不法所有之意思，
    應屬合理可明。再如依本件告訴人八十九年九月二十一日告訴狀所載，告訴人共
    交給被告客戶應收本票共計八張，未收款部分為十一萬四千六百元，被告對於未
    收部分之六張本票，並未向客戶收取，而係連同其於離店時騎用之機車鑰匙一併
    將之寄還等情以觀，被告如係有意圖侵占告訴人應收帳款，被告理應會連同未收
    取之本票六張全部收用，何會將之寄還給告訴人？況本件被告於告訴人為本件告
    訴後於本院審理中，亦不計告訴人對於告訴人以其名義經營所欠稅款是否能給予
    合理補償解決，即表示願先將此部分欠款與告訴人和解，連同告訴人未及時自車
    站取回而遺失之機車以五萬元補償告訴人，並經告訴人所同意及當庭給付收受在
    案，益見被告對於本件其所收取之一萬餘元款項，應無侵占之犯意。至於本件被
    告於偵查中，雖另託詞其係因以其名義經營之愛之橋伴唱店欠稅被限制出境，心
    情不好，所以才拒不願將所收取之客戶欠款一萬餘交給告訴人，並提出財政部九
    十年一月四日台財稅第0000000000號、內政部警政署入出境管理局九
    十年一月十二日九○境愛岑字第一一六二七號影本供參，公訴人以此等事實係被
    告收取客戶前開簽帳款之後始發生，被告辯稱其收款後獲知被禁止出國，因而未
    歸還帳款一節，為無可據，核此公訴人之見解固析見甚明，但被告為如此抗辯，
    應係被告在兀顯告訴人以其名義經營之伴唱店，有欠稅使其受害之情形，尚未可
    以此時點之差誤，否定告訴人有欠被告稅款之事實，並據此認被告所辯不當，而
    認被告有侵占犯行。綜上所述，被告所辯，應屬可信，此外復查無其他積極證據
    足認被告有起訴事實所載之犯罪事實，本件依首開說明，應為被告無罪之判決。
    據上論斷，應依刑事訴訟法第三百零一條第一項，判決如主文。
中      華      民      國    九十      年      九      月      五      日
                                    臺灣臺中地方法院刑事第二庭
                                        法  官  柯  崑  輝
右正本證明與原本無異。
如不服本判決，應於送達後十日內向本院提出上訴狀（須附繕本），上訴於台灣高等
法院台中分院。
                                        書記官
中      華      民      國    九十      年      九      月      五      日


司法院資訊處製作；財團法人民間司法改革基金會備份。
